【裁判字號】    98,消債抗,106
【裁判日期】    980407
【裁判案由】    更生事件
【裁判全文】
臺灣臺北地方法院民事裁定           98年度消債抗字第106號
抗  告  人  甲○○
                      3樓
上列抗告人因消費者債務清理條例事件聲請更生，對於中華民國
98年2月19日本院97年度消債更字第1164號裁定，提起抗告，本
院裁定如下：
    主  文
抗告駁回。
抗告程序費用新臺幣壹仟元由抗告人負擔。
    理  由
一、「按聲請更生或清算不合程式或不備其他要件者，法院應以
    裁定駁回之，但其情形可以補正者，法院應定期間先命補正
    」；「債務人與金融機構協商成立者，不得聲請更生或清算
    。但因不可歸責於己之事由，致履行顯有重大困難者，不在
    此限」；「本條例施行前，債務人依金融主管機關協調成立
    之中華民國銀行公會會員辦理消費金融案件無擔保債務協商
    機制與金融機構成立之協商，準用前項之規定」，消費者債
    務清理條例（下稱消債條例）第8條、第151條第5項、第6項
    分別定有明文。準此，債務人如於消債條例施行前，已利用
    金融主管機關協調成立之中華民國銀行公會會員辦理消費金
    融案件無擔保債務協商機制，與金融機構成立協商，即須依
    約清償債務，僅於其後發生情事變更，在清償期間收入或收
    益不如預期，致該方案履行困難甚或履行不能，且因不可歸
    責於己之事由所致，始能聲請更生或清算，至如認該協商方
    案履行有其他不適當情形，即應再循協商途徑謀求解決，不
    得逕依消債條例聲請更生，蓋該債務清償方案係經債務人行
    使程序選擇權而與債權人締結之債務清理契約，其即應受該
    契約之拘束，且消債條例更生之規範目的，係在維持債務人
    基本生活之情況下，於債務人之能力範圍內盡力清償債務，
    非謂債務人得任意利用債務清理程序減輕債務，因此，為避
    免債務人針對已成立之協商方案任意毀諾，濫用更生或清算
    之債務清理程序，須債務人於協商成立後因不可歸責於己之
    事由，致其無法履行原定清償方案，始例外得依消債條例聲
    請更生或清算。
二、本件抗告意旨略以：抗告人於協商成立後，歷經工作轉換，
    雖投保薪資略為調升，惟抗告人之職務具業務性質，故投保
    薪資係依底薪調整比例調升，並非抗告人每月實際領得之薪
    資，故不應以投保薪資粗估抗告人每月之還款能力。且抗告
    人之收入每月僅新臺幣（下同）3萬元，實不足同時維持基
    本生活、中聯信託投資股份有限公司之房貸借款及協商金額
    ，抗告人確係因不可歸責於己之事由方毀諾，爰依法提起抗
    告，請求廢棄原裁定等語。
三、經查：
（一）抗告人於消債條例施行前之95年5月間，曾就其積欠各金
      融機構之無擔保債務，利用金融主管機關協調成立之中華
      民國銀行公會會員辦理消費金融案件無擔保債務協商機制
      ，與各債權銀行成立協商，約定自95年6月起，分80期，
      利率3.88%，以每月1萬39元依各債權銀行債權金額比例清
      償債務，有協議書在卷可稽（見原審卷第16至17頁），堪
      可認定。
（二）抗告人主張因其職務具業務性質，故其投保薪資係依底薪
      調整比例調升，並非抗告人每月實際領得之薪資云云。然
      查，依抗告人於原審所提出之財政部臺北市國稅局95、96
      年度綜合所得稅各類所得資料清單（見原審卷第36、37頁
      ）可知，抗告人於95年度、96年度之所得分別為15萬1200
      元及37萬3399元，是抗告人協商成立之後之收入不僅未減
      少，反而增加22萬2199元。復觀諸抗告人於原審所提出之
      勞工保險被保險人投保資料表（見原審卷第57至59頁），
      抗告人自95年7月起至96年3月1日止受雇於權家實業有限
      公司，每月之投保薪資為2萬5200元，自96年3月起受雇於
      康馳菸酒貿易股份有限公司，當時之每月投保薪資原為2
      萬4000元，嗣自96年9月1日起每月投保薪資調高為3萬180
      0元，是抗告人於協商成立後之薪資不但未減少，反有增
      加，並無發生協商之後情事變更致不能清償之情事，且抗
      告人迄未提出具體證據釋明何以其每月投保薪資高於每月
      實際薪資，是本院無從查知抗告人所言是否為真，或前開
      投保資料表有何違誤之處。從而，抗告人之主張尚難憑採
      。
（三）抗告人次主張其每月薪資，尚不足維持基本生活云云。惟
      查，抗告人自承其目前每月收入為3萬元，然依行政院主
      計處公告之98年度最低生活費用（乃以每年家庭收支調查
      ，計算出平均每人每月消費支出之60％作為最低生活費）
      ，臺北市平均每人每月最低生活費為1萬4588元，且查前
      開平均每戶家庭消費支出之核算基準，包含食品、房地租
      、保健醫療、運輸交通、娛樂教育等細項，是以抗告人收
      入扣除每月必要支出後，尚餘1萬5000餘元，足以支付抗
      告人與銀行協商之每月償還金額1萬39元。至抗告人另稱
      前向第三人中聯信託投資股份有限公司借款，截至94年10
      月31日止債權本金為588萬4244元云云，惟該筆借款債務
      業於97年4月18日清償完畢，有清償證明書在卷可稽（見
      本院卷第21頁）；且該筆借款債務於協商成立前即已成立
      ，難認係協商成立後所發生之不可歸責於己之事由，抗告
      人不得據以為不可歸責於己事由，進入更生程序。
四、綜上所述，抗告人於協商成立後，難認有何不可歸責於己之
    事由，致不能繼續履行原協商條件或履行顯有重大困難，其
    聲請更生與前開規定不符，自應予駁回，從而，原裁定駁回
    抗告人更生之聲請，核無違誤，抗告意旨猶執前詞，指摘原
    裁定不當，求予廢棄另為裁定，為無理由，應予駁回。
五、據上論結，本件抗告為無理由，爰依消費者債務清理條例第
    11條第2項、第15條，民事訴訟法第495條之1第1項、第449
    條第1項、第95條、第78條，裁定如主文。
中    華    民    國    98    年    4     月    7    日
                  民事第三庭  審判長法  官  丁蓓蓓
                                    法  官  黃書苑
                                    法  官  孫正華
以上正本係照原本作成。
本裁定不得再抗告。
中    華    民    國    98    年    4     月    7     日
                                    書記官  林秀娥


司法院資訊處製作；財團法人民間司法改革基金會備份。
